臺灣基隆地方法院民事判決
110年度訴字第215號
原      告  程寶萱  


被      告  陳威翰  

            張銘軒  


上列當事人間損害賠償事件，原告就本院民國109年度重訴字第3號違反組織犯罪防制條例案件提起刑事附帶民事訴訟，經本院刑事庭以109年度附民字第204號裁定移送而來，本院於110年7月28日辯論終結，判決如下：                                
    主      文
被告應連帶給付原告新臺幣貳拾捌萬陸仟元，及被告陳威翰自民
國一百零九年六月五日起、被告張銘軒自民國一百一十年六月二
日起，均至清償日止，按週年利率百分之五計算之利息。
原告其餘之訴駁回。
訴訟費用由被告連帶負擔百分之五十二，餘由原告負擔。 
本判決第一項得假執行。但被告如以新臺幣貳拾捌萬陸仟元為原
告預供擔保，得免為假執行。
原告其餘假執行之聲請駁回。 
    事實及理由
一、本件被告經合法通知，未於言詞辯論期日到場，核無民事訴
    訟法第386條各款所列情形，爰依民事訴訟法第385條第1項
    前段之規定，准原告之聲請，由其一造辯論而為判決。
二、原告主張：
　　被告張銘軒於民國108年4月間，出名擔任聚億開發有限公司
    （下稱聚億公司）之股東、董事從而完成公司設立之登記，
    並將聚億公司之登記資料提供予訴外人許顥瀚所屬之詐騙集
    團任憑使用；而被告陳威翰則與訴外人許顥瀚、許家瑋等成
    員組成詐欺犯罪組織，分工由許家瑋化名為聚億公司之業務
    許海楠，於108年4月撥打電話對原告訛稱「公司有意收購殯
    葬商品」云云，再由被告陳威翰化名為林永富經理，偕同訴
    外人許家瑋對原告杜撰交易細節以及節稅方法，並且不斷抬
    高收購數量與收購價格，藉此要求原告繳款取得完稅證明。
    原告誤信被告陳威翰與訴外人許家瑋之詐騙話術，遂經由他
    人輾轉居間，提供自己名下不動產設定抵押，向訴外人莊忠
    信借款新臺幣（下同）500,000元，惟訴外人莊忠信要求預
    扣利息，原告亦須支付仲介費以及地政規費，故原告乃於10
    8年9月26日，在新北市土城區家樂福附近超商，將扣除利息
    、仲介費與地政規費以後之餘額386,000元，全數交付被告
    陳威翰與訴外人許家瑋2人；未料，原告交付現金以後，僅
    獲被告提供買賣受訂單、現金收據以及骨灰罐提貨券，遲遲
    不見殯葬商品之收購進度，被告陳威翰甚至失聯避不見面，
    原告至此方知上當受騙。又被告固已遭臺灣基隆地方檢察署
    （下稱基隆地檢署）檢察官提起公訴；惟原告遭此集團詐騙
    ，總計受有556,000元之財產損失【計算式：原告交付予詐
    騙集團之386,000元＋金主預扣利息44,000元＋仲介費50,000
    元＋地政規費20,000元＋108年12月迄109年3月利息總額55,00
    0元＝556,000元】。是原告乃本於侵權行為之法律關係，請
    求被告賠償原告所受財產損害，並聲明：被告應連帶給付原
    告556,000元，及自起訴狀繕本送達之翌日起至清償日止，
    按週年利率5%計算之利息；願供擔保，請准宣告假執行。
三、被告答辯：
　　被告經本院合法通知，未於言詞辯論期日到場，亦未提出書
    狀為任何聲明及陳述。
四、本院判斷：　　
　㈠查被告張銘軒於108年4月間，出名擔任聚億公司之股東、董
    事從而完成公司設立之登記，並將聚億公司之登記資料提供
    予訴外人許顥瀚所屬之詐騙集團任憑使用；而被告陳威翰則
    與訴外人許顥瀚、許家瑋等成員組成詐欺犯罪組織，分工由
    許家瑋化名聚億公司業務許海楠，於108年4月撥打電話對原
    告訛稱「公司有意收購殯葬商品」云云，再由被告陳威翰化
    名林永富經理，偕同訴外人許家瑋對原告杜撰交易細節以及
    節稅方法，並且不斷抬高收購數量與收購價格，藉此要求原
    告繳款取得完稅證明；後原告誤信被告陳威翰與訴外人許家
    瑋之詐騙話術，遂經由他人輾轉居間，提供自己名下不動產
    設定抵押，向訴外人莊忠信借款500,000元，惟訴外人莊忠
    信要求預扣利息，原告亦須支付仲介費以及地政規費，故原
    告乃於108年9月26日，在新北市土城區家樂福附近超商，將
    扣除利息、仲介費與地政規費以後之餘額386,000元，全數
    交付被告陳威翰與訴外人許家瑋2人，後基隆地檢署檢察官
    就被告提起公訴，刑事法院亦分別以109年度重訴字第3號、
    109年度重訴字第9號刑事判決，論被告陳威翰犯加重詐欺取
    財罪、被告張銘軒幫助他人犯加重詐欺取財罪，並各處相應
    之有期徒刑在案（均未判決確定）。此悉經本院職權核閱10
    9年度重訴字第3號刑案卷證屬實，並有臺灣高等法院被告前
    案紀錄表（本院卷第257頁至第273頁、第283頁至第287頁）
    、本院109年度重訴字第3號刑事判決（本院卷第11頁至第24
    3頁）、本院109年度重訴字第9號刑事判決（本院卷第311頁
    至第331頁）存卷為憑。至被告陳威翰雖於刑案偵審期間否
    認涉案，然被告陳威翰乃「聚億公司」所屬成員，而「聚億
    公司」成員則係隨機擇定對象訛稱「公司有意收購殯葬商品
    」，藉此誘騙該等對象交付金錢，被告陳威翰亦曾親自教示
    詐騙話術等情，勾稽證人林聖凱、許家瑋、周昱生、張庭豪
    、王乃玄、廖秀雯、周詩桐、賈博雅於刑案偵審期間之證述
    即明（林聖凱部分，見基隆地檢署108年度偵字第6066號偵
    查卷【下稱刑案偵6066號卷】３第598頁至第599頁、本院109
    年度重訴字第3號刑案卷【下稱刑案審卷】四第351頁至第37
    4頁；許家瑋部分，見刑案偵6066卷３第514頁至第517頁、刑
    案審卷二第268頁至第271頁；周昱生部分，見基隆地檢署10
    8年度偵字第6314偵查卷【下稱刑案偵6314卷】③第135頁至
    第138頁；張庭豪部分，見刑案偵6314卷３第143頁至第147頁
    ；王乃玄部分，見刑案審卷三第247頁至第261頁；廖秀雯部
    分，見刑案偵6066卷４第369頁至第383頁、第393頁至第401
    頁、刑案審卷三第319頁至第347頁；周詩桐部分，見刑案偵
    6066卷②第539頁至第543頁、刑案審卷三第348頁至第355頁
    ；賈博雅部分，見刑案審卷三第356頁至第366頁），且有刑
    事法院就監視錄影畫面之勘驗內容（刑案審卷三第265頁至
    第285頁）、原告手機翻拍照片（載有「林永富經理【即被
    告陳威翰】、許海楠（即訴外人許家瑋】之聯絡資料；見刑
    案偵6066卷①第115頁）、員警蒐證照片（許家瑋、陳威翰於
    108年9月26日與原告碰面取款；見刑案偵6066卷①第117頁至
    第121頁）、通訊監察譯文（即被告陳威翰【化名林永富、
    林先生】、訴外人許家瑋【化名許海楠】與原告通訊之監聽
    內容；見刑案偵6066卷①第123頁至第128頁）、原告存摺暨
    其交易明細（刑案偵6066卷①第131頁至第133頁）、寄存託
    管憑證（刑案偵6066卷①第135頁上方）、現金收據（刑案偵
    6066卷①第135頁下方）、借款契約書、本票、土地登記申請
    書、土地所有權狀、建物所有權狀、印鑑證明（刑案偵6066
    卷①第137頁至第175頁）、108年業績統計表與客戶提貨數量
    （刑案偵6066卷①第177頁至第183頁）等件在卷可參，是予
    相互勾稽，本件已有客觀根據，而可合理推認「被告陳威翰
    乃訛騙原告之集團成員」無疑，兼之被告陳威翰、張銘軒經
    合法通知，俱未到庭爭執，亦未提出書狀表明證據或有利於
    己之答辯，本院綜合上開證據調查結果，自堪信被告等集團
    成員分工訛騙金錢之原告主張為真。
  ㈡按因故意或過失，不法侵害他人之權利者，負損害賠償責任
    。數人共同不法侵害他人之權利者，連帶負損害賠償責任。
    不能知其中孰為加害人者，亦同。造意人及幫助人，視為共
    同行為人。民法第184條第1項前段、第185條第1項、第2項
    定有明文。次按連帶債務之債權人，得對於債務人中之一人
    或數人或其全體，同時或先後請求全部或一部之給付。民法
    第273條第1項亦有明定。承前㈠所述，被告陳威翰參與實行
    本件詐騙，於刑事評價上，乃詐欺取財罪之共同正犯，於民
    事評價上，則應就原告負共同侵權行為之損害賠償責任；而
    被告張銘軒僅止出名擔公司股東、董事從而完成公司設立之
    登記，並將公司之登記資料提供予第三人任憑使用，因被告
    張銘軒理應具備「聚億公司恐遭不法分子利用」之主觀認知
    ，是其可預見公司將遭恃以實施詐欺犯罪而不違背其本意之
    主觀容認心態，亦屬在在不言可喻，是於刑事評價上，被告
    張銘軒應屬詐欺取財罪之幫助從犯，於民事評價上，被告張
    銘軒則因「幫助人」之身分而應視為共同侵權行為人，並須
    與該等不詳詐騙集團分子負連帶損害賠償之責。
  ㈢按負損害賠償責任者，除法律另有規定或契約另有訂定外，
    應回復他方損害發生前之原狀；第1項情形，債權人得請求
    支付回復原狀所必要之費用，以代回復原狀；不能回復原狀
    或回復顯有重大困難者，應以金錢賠償其損害。民法第213
    條第1項、第3項、第215條定有明文。且民法第216條固規定
    ，損害賠償除法律另有規定或契約另有訂定外，應填補債權
    人所受損害（積極損害）及所失利益（消極損害），惟無論
    損害或利益，均須與責任原因事實具有相當因果關係，始足
    當之。而所謂相當因果關係，則係指行為人之故意、過失不
    法行為，依客觀之觀察，通常會發生損害者，即為有因果關
    係，如必不生該等損害或通常亦不生該等損害者，則不具有
    因果關係。承前，被告張銘軒出名擔任聚億公司之股東、董
    事從而完成公司設立之登記，並將聚億公司之登記資料提供
    予訴外人許顥瀚所屬之詐騙集團任憑使用，而被告陳威翰則
    與訴外人許顥瀚、許家瑋等成員組成詐欺犯罪組織，假「聚
    億公司」收購殯葬商品為名，訛騙原告交付現金386,000元
    ，是原告損失現金386,000元之結果，與被告之故意侵權行
    為間，顯然具有相當因果關係，從而，被告理應於386,000
    元之範圍以內，連帶就原告負損害賠償之責；至原告為籌措
    上開現金，固另以不動產辦理抵押借款，從而衍生借款利息
    、仲介費與地政規費等其他支出，惟本院勾稽刑案卷證，並
    無足可推敲「訴外人莊忠信、代辦代書亦係詐騙共犯」之蛛
    絲馬跡，而原告支付利息、仲介費以及行政規費，則為「原
    告本於消費借貸或委任之法律關係，就訴外人莊忠信與代辦
    代書所提出之給付」，乃「原告、金主莊忠信（即貸與人）
    以及代辦代書」間之另事，與被告本件故意侵權行為彼此之
    間，充其量僅有「事實上之因果關係」（條件關係），卻欠
    缺「法律上之因果關係」（相當性），是關此利息、仲介費
    以及行政規費之支出，自非原告所得請求被告損害賠償之範
    圍。再者，原告依法雖可請求被告連帶賠償386,000元，然
    「詐騙共犯許家瑋業已給付原告100,000元」，業經本院向
    原告確認屬實（本院卷第352頁），是依民法第274條之規定
    ，在「連帶債務人許家瑋給付100,000元」之範圍內，包括
    被告在內之其他連帶債務人均應同免其責，故於扣除原告已
    獲填補之100,000元以後，原告祇能請求被告連帶賠償剩餘
    之286,000元（計算式：386,000元－100,000元＝286,000元）
    。
  ㈣按「給付無確定期限者，債務人於債權人得請求給付時，經
    其催告而未為給付，自受催告時起，負遲延責任。其經債權
    人起訴而送達訴狀，或依督促程序送達支付命令，或為其他
    相類之行為者，與催告有同一之效力。」、「遲延之債務，
    以支付金錢為標的者，債權人得請求依法定利率計算之遲延
    利息。」、「應付利息之債務，其利率未經約定，亦無法律
    可據者，週年利率為百分之五。」民法第229條第2項、第23
    3條第1項前段、第203條定有明文。查原告對被告之侵權行
    為債權，乃「無確定期限」之給付，是原告請求被告自起訴
    狀繕本送達翌日（被告陳威翰部分，係109年6月5日，見附
    民卷第13頁至第14頁；被告張銘軒部分，係110年6月2日，
    見本院卷第355頁至第359頁）起，均至清償日止，依286,00
    0元之請求金額，按週年利率5%計付遲延利息，同屬適法而
    無不當。
  ㈤綜上，原告本於侵權行為之法律關係，請求被告連帶給付286
    ,000元，及被告陳威翰自109年6月5日起、被告張銘軒自110
    年6月2日起，均至清償日止，按週年利率5%計算之利息，為
    有理由，應予准許；至逾此範圍之請求，則欠根據，為無理
    由，應予駁回。
五、本件事證已臻明確，兩造其餘攻擊、防禦方法及舉證，經本
    院審酌後，認對於判決結果均無影響，爰不一一論述，併此
    指明。
六、本件係刑事附帶民事訴訟，而由本院刑事庭移送民事庭者，
    依法不需徵收裁判費，且至本院言詞辯論終結時，亦未發生
    其他訴訟費用，故無從確定訴訟費用之數額。惟依法仍應依
    民事訴訟法第79條，諭知訴訟費用由兩造按其勝敗比例負擔
    ，以備將來如有訴訟費用發生時，得以確定其數額，併予敘
    明。
七、本判決第一項所命給付之金額未逾500,000元，依民事訴訟
    法第389條第1項第5款規定，應依職權宣告假執行，併酌情
    宣告被告預供相當之擔保金額後，得免為假執行。至原告敗
    訴之部分，其假執行之聲請亦失附麗，爰併予駁回之。
八、據上論結，原告之訴為一部有理由、一部無理由，依民事訴
    訟法第385條第1項前段、第79條、第85條第2項、第389條第
    1項第5款、第392條第2項，判決如主文。
中　　華　　民　　國　　110 　年　　7 　　月　　29　　日
                  民事庭法  官   王慧惠
以上正本係照原本作成。　　　　　　　　　   
對於本件判決如有不服，應於收受送達後20日內向本院提出上訴
書狀，敘述上訴之理由，上訴於臺灣高等法院，並按他造當事人
之人數附具繕本。如委任律師提起上訴者，應一併繳納上訴審裁
判費。
中　　華　　民　　國　　110 　年　　7 　　月　　29　　日
                        書記官   姚安儒